【裁判字號】    99,訴,1567
【裁判日期】    990618
【裁判案由】    偽造文書等
【裁判全文】
臺灣板橋地方法院刑事判決              99年度訴字第1279號
公  訴  人  臺灣板橋地方法院檢察署檢察官
被      告  劉仁超
            甲○○
上列被告等因偽造文書等案件，經檢察官提起公訴（99年度偵字
第2816、4994號）及追加起訴（99年度偵字第11324 號），被告
2 人於準備程序中，就被訴事實均為有罪之陳述，本院告知其等
簡式審判程序之旨，聽取當事人意見後，裁定由受命法官獨任依
簡式審判程序審理，茲判決如下：
    主  文
劉仁超、甲○○共同犯行使偽造公文書罪，各處有期徒刑壹年貳
月，如附表壹、參所示應沒收之物沒收；又共同犯行使偽造公文
書罪，各處有期徒刑壹年陸月，如附表貳、參所示應沒收之物沒
收。各應執行有期徒刑貳年，如附表壹、貳、參所示應沒收之物
沒收。
    事  實
一、劉仁超、甲○○分因失業找尋工作、積欠債務等原因，為詐
    騙集團所吸收，進而夥同該詐騙集團所屬成年成員，共同意
    圖為自己不法所有，基於僭行公務員職權、行使偽造公文書
    、行使偽造特種文書以詐欺取財之犯意聯絡，先由該詐騙集
    團所屬成年成員假扮警察，於民國98年11月3 日上午8 時50
    分許，在不詳地點，撥打電話予湯翁惠美，訛稱：因帳戶遭
    人作為犯罪工具，須將存款交付監管，會有人前往收取云云
    ，劉仁超則依詐騙集團電話指示，在詐騙集團所提供如附表
    1 所示文件上，蓋用詐騙集團所提供如附表3 所示偽造之印
    章，接續偽造印文3 枚而偽造如附表1 編號1 、2 所示公文
    書後，於同日上午10時50分許，前往臺北縣中和市○○路22
    巷巷口，出示其與詐騙集團成年成員共同偽造之臺灣臺北地
    方法院「洪順添」專員服務證予湯翁惠美觀看，佯裝為該公
    務員，並行使其職權，將前揭文件交予湯翁惠美收執，行使
    偽造如附表1 編號1 、2 所示公文書，另請湯翁惠美在如附
    表1 編號3 所示文件上簽名，以示主動配合偵查機關調查犯
    罪之意，致湯翁惠美陷於錯誤，將新臺幣120 萬元交予劉仁
    超，劉仁超旋將款項交予在旁把風之甲○○，由甲○○將詐
    得款項放在詐騙集團指定之地點轉交集團核心成員，詐騙得
    手，足生損害於湯翁惠美、各遭冒名之公務員及公務機關。
    其後，劉仁超、甲○○與該詐騙集團成年成員，又基於同上
    犯意聯絡，以同上手法詐騙林美鳳，林美鳳於98年12月18日
    中午12時許，接到假冒警察之詐騙電話，同日下午4 時許，
    在臺北縣中和市○○路85巷9 號騎樓下，與假冒臺灣臺北地
    方法院專員「洪順添」之劉仁超見面，迨收受如附表2 編號
    1 、2 所示公文書，及在如附表2 編號3 所示文件上簽名，
    同樣陷於錯誤，交付新臺幣250 萬元予劉仁超，經由把風之
    甲○○以同上方式將詐得款項交予詐騙集團核心成員，足生
    損害於林美鳳、各遭冒名之公務員及公務機關。嗣因湯翁惠
    美、林美鳳報警處理，劉仁超、甲○○亦於98年12月29日因
    他次詐騙行為為警逮捕（另經臺灣臺北地方法院以99年度訴
    字第658 號判決判刑在案），經警比對各項跡證，始循線查
    悉上情。
二、案經臺北縣政府警察局中和第一分局報告臺灣板橋地方法院
    檢察署檢察官偵查起訴，暨臺灣板橋地方法院檢察署檢察官
    自動檢舉追加起訴。
    理  由
一、上開犯罪事實，迭經被告劉仁超、甲○○於警、偵訊及本院
    審理時坦承不諱，核與證人即被害人湯翁惠美、林美鳳於警
    、偵訊所證被害情節相符，並有如附表1 、附表2 所示文件
    可資證明，足認被告2 人之自白與事實相符。本案事證明確
    ，應依法論科。
二、被告劉仁超、甲○○以僭行公務員職權、行使偽造公文書、
    行使偽造特種文書之方式，先後2 次詐騙湯翁惠美、林美鳳
    得手，已生損害於各被害人、遭冒名之公務員及公務機關，
    自不因實際上無「臺灣臺北地方法院監管科」此單位，而阻
    卻偽造文書罪責之成立（最高法院54年臺上字第1404號判例
    要旨參照）。是核被告2 人先後2 次所為，均係犯刑法第15
    8 條第1 項之僭行公務員職權罪、刑法第216 條、第211 條
    之行使偽造公文書罪、刑法第216 條、第212 條之行使偽造
    特種文書罪、刑法第339 條第1 項之詐欺取財罪。其等分別
    於密切接近之時間，在同一地點，蓋用如附表3 所示偽造之
    印章而偽造印文各3 枚，因而偽造如附表1 編號1 、2 所示
    公文書及如附表2 編號1 、2 所示公文書，俱屬基於相同犯
    意下之接續行為。而其等偽造印文，為偽造公文書之部分行
    為，偽造特種文書及公文書後復持以行使，偽造之低度行為
    ，應為行使之高度行為所吸收，均不另論罪。偽造如附表3
    所示印章之犯行，因無證據證明被告2 人有參與，其等無須
    就此部分負擔刑責（最高法院51年臺上字第874 號判例要旨
    參照）。被告2 人就各該犯行與所屬詐騙集團成年成員間，
    具犯意聯絡及行為分擔，應以共同正犯論。其等就各次所犯
    僭行公務員職權、行使偽造公文書、行使偽造特種文書、詐
    欺取財犯行，皆係以一行為觸犯數罪名，為想像競合犯，應
    依刑法第55條之規定，從較重之行使偽造公文書罪處斷。所
    犯上揭2 罪，犯意各別，行為互殊，則應分論併罰。檢察官
    起訴時，認如附表1 編號3 及附表2 編號3 所示文件為公文
    書，如附表1 、附表2 所示各印文為公印文，漏未慮及前者
    乃被害人具名提出之申請書，與刑法第10條第3 項規定公文
    書係指公務員職務上製作之文書有違；後者「臺灣臺北地方
    法院監管科」與公務機關實際上之名銜不符，難逕認合於公
    印要件（最高法院84年度臺上字第6118號判決要旨參照），
    容有誤會。爰審酌被告劉仁超、甲○○為一己之私，加入詐
    騙集團詐騙他人，對社會治安造成相當之危害，所為非是，
    惟犯後皆坦承犯行，表達悔意，態度尚無不良，暨其等犯罪
    之動機、目的、手段、素行、智識程度、參與犯罪之情節屬
    受指示之角色等一切情狀，本院認檢察官各求處應執行刑有
    期徒刑2 年，核無不當，茲分別量處如主文所示之刑，並定
    應執行刑。如附表1 、2 所示文件已交付被害人，非屬被告
    2 人或其等之共犯所有，但其上偽造之印文，及如附表3 所
    示偽造之印章（臺灣高等法院暨所屬法院65年度法律座談會
    刑事類第18號提案研討意見參照），仍應依刑法第219 條規
    定予以沒收。至被告2 人為本案犯行時所用行動電話、偽造
    之服務證等物品，非屬義務沒收之物，且經臺灣臺北地方法
    院以99年度訴字第658 號判決宣告沒收在案，無重複諭知沒
    收之必要，附此敘明。
據上論斷，應依刑事訴訟法第273 條之1 第1 項、第299 條第1
項前段，刑法第28條、第158 條第1 項、第216 條、第211 條、
第212 條、第339 條第1 項、第219 條、第55條、第51條第5 款
，刑法施行法第1 條之1 ，判決如主文。
本案經檢察官陳宣每到庭執行職務。
中    華    民    國    99    年    6     月    18    日
                  刑事第十五庭  法  官  許炎灶
以上正本證明與原本無異。
如不服本判決應於收受判決後10日內向本院提出上訴書狀，並應
敘述具體理由；其未敘述上訴理由者，應於上訴期間屆滿後20日
內向本院補提理由書（均須按他造當事人之人數附繕本）「切勿
逕送上級法院」。
                                書記官  屠衛民
中    華    民    國    99    年    6     月    18    日
附錄本判決論罪科刑法條：刑法第158 條第1 項、第211 條、第
212 條、第216 條、第339 條第1 項。
中華民國刑法第158 條（僭行公務員職權罪）
冒充公務員而行使其職權者，處3 年以下有期徒刑、拘役或5 百
元以下罰金。
冒充外國公務員而行使其職權者，亦同。
中華民國刑法第211 條（偽造變造公文書罪）
偽造、變造公文書，足以生損害於公眾或他人者，處1 年以上7
年以下有期徒刑。
中華民國刑法第212 條（偽造變造特種文書罪）
偽造、變造護照、旅券、免許證、特許證及關於品行、能力、服
務或其他相類之證書、介紹書，足以生損害於公眾或他人者，處
1 年以下有期徒刑、拘役或3 百元以下罰金。
中華民國刑法第216 條（行使偽造變造或登載不實之文書罪）
行使第210 條至第215 條之文書者，依偽造、變造文書或登載不
實事項或使登載不實事項之規定處斷。
中華民國刑法第339 條（普通詐欺罪）
意圖為自己或第三人不法之所有，以詐術使人將本人或第三人之
物交付者，處5 年以下有期徒刑、拘役或科或併科1 千元以下罰
金。
以前項方法得財產上不法之利益或使第三人得之者，亦同。
前2 項之未遂犯罰之。
附表1 ：
┌──┬─────────────┬──────────┬───────┐
│編號│應    沒    收    之    物│文    件    名    稱│備          註│
├──┼─────────────┼──────────┼───────┤
│ 1  │右列文件上「臺灣臺北地方法│臺灣彰化地方法院檢察│影本見99偵2816│
│    │院監管科」印文1 枚        │署公證處函文        │偵查卷第9 頁  │
├──┼─────────────┼──────────┼───────┤
│ 2  │右列文件上「臺灣臺北地方法│法務部行政執行處假扣│影本見99偵2816│
│    │院監管科」印文1 枚        │押處分命令          │偵查卷第10頁  │
├──┼─────────────┼──────────┼───────┤
│ 3  │右列文件上「臺灣臺北地方法│金融帳戶財產證明申請│影本見99偵2816│
│    │院監管科」印文1 枚        │書                  │偵查卷第11頁  │
└──┴─────────────┴──────────┴───────┘
附表2 ：
┌──┬─────────────┬──────────┬───────┐
│編號│應    沒    收    之    物│文    件    名    稱│備          註│
├──┼─────────────┼──────────┼───────┤
│ 1  │右列文件上「臺灣臺北地方法│臺灣臺中地方法院檢察│影本見99偵4994│
│    │院監管科」印文1 枚        │署公證處函文        │偵查卷第23頁  │
├──┼─────────────┼──────────┼───────┤
│ 2  │右列文件上「臺灣臺北地方法│法務部行政執行處假扣│影本見99偵4994│
│    │院監管科」印文1 枚        │押處分命令          │偵查卷第24頁  │
├──┼─────────────┼──────────┼───────┤
│ 3  │右列文件上「臺灣臺北地方法│金融帳戶財產證明申請│影本見99偵4994│
│    │院監管科」印文1 枚        │書                  │偵查卷第25頁  │
└──┴─────────────┴──────────┴───────┘
附表3 ：
┌──┬─────────────┬──────────────────┐
│編號│應    沒    收    之    物│備                                註│
├──┼─────────────┼──────────────────┤
│ 1  │偽造之「臺灣臺北地方法院監│已經臺灣臺北地方法院以99年度訴字第65│
│    │管科」印章1 枚            │8 號判決宣告沒收，但尚未執行        │
└──┴─────────────┴──────────────────┘

司法院資訊處製作；財團法人民間司法改革基金會備份。
